【裁判字號】    95,交聲,107
【裁判日期】    950516
【裁判案由】    違反道路交通管理處罰條例聲明異議
【裁判全文】
臺灣新竹地方法院交通事件裁定          95年度交聲字第107號
原處分機關  交通部公路總局新竹區監理所新竹市監理站
聲明異議人
即受處分人  甲○○
上列受處分人因違反道路交通管理處罰條例案件，對於交通部公
路總局新竹區監理所新竹市監理站於民國九十五年三月二十七日
所為之竹監新三字第裁五一─ＡＥＵ０九三六五八號、竹監新三
字第裁五一─ＡＥＵ０九三六五九號違反道路交通管理事件裁決
書，聲明異議，本院裁定如下：
    主  文
異議駁回。
    理  由
一、按受處分人，不服第八條主管機關所為之處罰，得於接到裁
    決書之翌日起二十日內，向管轄地方法院聲明異議，又交通
    法庭認聲明異議不合法律上之程式，且無法補正者，應以裁
    定駁回之；交通法庭認為聲明異議無理由者，應以裁定駁回
    之，道路交通管理處罰條例第八十七條第一項、道路交通案
    件處理辦法第十八條、第十九條分別定有明文。
二、次按汽車行駛行車執照，未隨車攜帶者，處汽車所有人新臺
    幣（下同）三百元以上六百元以下罰鍰，並責令改正、補換
    牌照或禁止其行駛；汽車駕駛人未領有駕駛執照駕駛機器腳
    踏車者，處六千元以上一萬二千元以下罰鍰，並當場禁止其
    駕駛，此為道路交通管理處罰條例第十四條第一項第二款、
    第二十一條第一項第一款，分別定有明文。
三、原裁決意旨略以：聲明異議人即受處分人甲○○騎乘鄭雪惠
    所有之車號ＨＳＯ─八五五號重型機車於民國九十五年二月
    十一日下午五時五十九分在臺北市○○街與忠孝東路五段五
    二四巷口處，為臺北市政府警察局信義分局警員以違反道路
    交通管理處罰條例第二十一條第一項第一款、第十四條第一
    項第二款規定，掣開北市警交字第ＡＥＵ０九三六五八、Ａ
    ＥＵ０九三六五九號違規單，舉發異議人無照駕駛、行車執
    照未隨車攜帶，異議人不服舉發，並於同年三月十七日向原
    處分機關提出陳述，經原舉發單位查覆無誤，原處分機關遂
    依據道路交通管理處罰條例第二十一條第一項第一款、第十
    四條第一項第二款及違反道路交通管理事件統一裁罰基準及
    處理細則第四十一條第四項規定於同年三月二十七日逕行裁
    決，處異議人罰鍰六千元及車主鄭雪惠罰鍰三百元等語。
四、聲明異議意旨略以：聲明異議人即受處分人甲○○具有美國
    國籍，為美國公民，持有美國駕照，並非無照駕駛，為此不
    服原處分，請求撤銷原處分云云。
五、本院之認定：
（一）受裁罰對象為鄭雪惠（即竹監新三字第裁五一－ＡＥＵ０
      九三六五八號違反道路交通管理事件裁決書）部分─
  １．經查，原處分機關交通部公路總局新竹區監理所新竹市監
      理站係以受處分人鄭雪惠所有之車牌號碼ＨＳＯ─八五五
      號重型機車於九十五年二月十一日下午五時五十九分在臺
      北市○○街與忠孝東路五段五二四巷口處，因「駕駛人行
      車執照，未隨車攜帶」之違規事實，為臺北市政府警察局
      信義分局警員逕行舉發，裁處機車所有人即受處分人鄭雪
      惠三百元，有臺北市政府警察局北市警交字第ＡＥＵ０九
      三六五九號舉發違反道路交通管理通知單一紙及交通部公
      路總局新竹區監理所新竹市監理站竹監新三字第裁五一─
      ＡＥＵ０九三六五八號違反道路交通管理事件裁決書在卷
      可稽，是以，本件受處分人即得向本院聲明異議之人為鄭
      雪惠。
  ２．再者，觀諸本件聲明異議狀之異議人、具狀人及撰狀人均
      填載為甲○○，卷內並無鄭雪惠委任甲○○提起聲明異議
      之委任狀，異議人甲○○所提出異議狀之內容中亦未提及
      欲代理受處分人鄭雪惠提起本件聲明異議之意旨，復就該
      聲明異議狀之內容，足認本件聲明異議係異議人甲○○所
      提起，非代理受處分人鄭雪惠提起甚明。依首開法條意旨
      ，異議人甲○○並非受處分人且以其本人名義對上開裁定
      聲明異議，顯不合法律上之程式，其所為聲明異議並非合
      法，且無從補正，自應將其此部分之異議駁回。
（二）受裁罰對象為本件異議人甲○○（即竹監新三字第裁五一
      －ＡＥＵ０九三六五九號違反道路交通管理事件裁決書）
      部分：
  １．經查，異議人雖以「具有美國國籍，持有美國駕照，並非
      無照駕駛」置辯，然依據我國現行有效之道路交通安全規
      則第五十條第四項規定：「持有外國政府所發有效之正式
      駕駛執照者，得依平等互惠原則免考換發同等車類之普通
      駕駛執照，但持有該有效之正式駕駛執照者而具有中華民
      國國籍時，得免考換發同等車類之普通駕駛執照。」是以
      ，縱使係持有外國駕駛執照之人，仍須檢具相關證件，向
      公路監理機關申請同等車類之普通駕駛執照之手續，並非
      無須經過法定手續，即可逕行持該外國之駕駛執照，在我
      國國境內駕駛汽車，即異議人必需向監理機關換發我國同
      等車類之普通駕駛執照，始可在我國之道路上駕駛車輛，
      否則即屬於「無照駕駛」，此與異議人本身究竟具有何種
      國籍、兼具幾種國籍並無關係，異議人既然要在我國國境
      內之道路上駕車，自即應遵守上開規定，異議人所辯之詞
      ，尚不足為採。
  ２．至於異議人甲○○具狀欲聲請本院傳訊其所飼養之愛犬莫
      菲到庭為其做證乙事，因本院調查證據時如認為有傳訊證
      人之必要，所傳訊之對象均為自然人，動物並非法律上之
      自然人，擔任證人並不適格；況本院從未、亦不打算設置
      得以擔任異議人甲○○所飼養之愛犬莫菲通譯之翻譯人員
      ，異議人之聲請顯無理由，併予敘明。
  ３．綜上所述，異議人甲○○既有前揭之違規事實，原處分機
      關據以援引上開道路交通管理處罰條例第二十一條第一項
      第一款之規定，裁處異議人罰鍰六千元整，於法並無不合
      ，異議人此部分之異議為無理由，應予駁回。
六、據上論斷，應依道路交通案件處理辦法第十九條，裁定如主
    文。
中    華    民    國    95    年    5     月    16    日
                      交通法庭  法  官   遲中慧
以上正本證明與原本無異。
如不服本裁定，應於裁定送達後5日內向本院提出抗告狀。
中    華    民    國    95    年    5     月    16    日
                                書記官   柯雅菱


司法院資訊處製作；財團法人民間司法改革基金會備份。
